臺灣屏東地方法院刑事判決
111年度訴字第452號
公  訴  人  臺灣屏東地方檢察署檢察官
被      告  許德鴻


                    （現在法務部矯正署高雄戒治所附設勒戒處所執行觀察、勒戒中）
選任辯護人  林易玫律師
上列被告因違反毒品危害防制條例案件，經檢察官提起公訴（11
1年度偵字第6328號），本院判決如下：
    主    文
許德鴻販賣第一級毒品未遂，處有期徒刑陸年。扣案之第一級毒
品海洛因壹包(含包裝袋壹只，驗餘淨重零點參捌參伍公克)沒收
銷燬之；扣案之行動電話壹支沒收。
    犯罪事實
一、許德鴻知悉海洛因為毒品危害防制條例列管之第一級毒品，
    依法不得販賣，竟意圖營利，基於販賣第一級毒品海洛因之
    犯意，於民國111年5月19日15時8分許，持用行動電話1支以
    通訊軟體FACETIME（下稱FACETIME）聯繫斯時因另案為警調
    查之陳國明，因而遭警方鎖定，遂由陳國明配合警方以FACE
    TIME回覆許德鴻，假意向許德鴻表示欲購毒品，並約定以新
    臺幣（下同）3,000元之代價，交易海洛因1包。其後，陳國
    明即駕駛車牌號碼不詳之自用小客車前往坐落屏東縣○○鄉○○
    段000地號土地上之呷嘴檳榔攤（下稱前揭檳榔攤），於同
    日22時39分許抵達前揭檳榔攤前，由許德鴻於前揭車輛副駕
    駛座外，自副駕駛座車窗伸手向陳國明收取員警預先交付之
    仟元鈔3張後，將海洛因1包交付陳國明。許德鴻旋為警當場
    逮捕而販賣海洛因未遂，並遭警方扣得海洛因1包、行動電
    話1支，而悉上情。
二、案經屏東縣政府警察局屏東分局報告臺灣屏東地方檢察署檢
    察官偵查起訴。
    理    由
壹、程序部分：
  一、刑法上所謂警員之陷害教唆，係指行為人原無犯罪的意思
      ，純因具有司法警察權者之設計誘陷，以唆使其萌生犯意
      ，待其形式上符合著手於犯罪行為的實行時，再予逮捕者
      而言。此種「陷害教唆」，因行為人原無犯罪的意思，具
      有司法警察權者復伺機逮捕，係以不正當手段入人於罪，
      尚難遽認被陷害教唆者成立犯罪。至於刑事偵查技術上所
      謂之「釣魚」者，則指對於原已犯罪或具有犯罪故意的人
      ，司法警察於獲悉後為取得證據，以設計引誘的方式，佯
      與之為對合行為，使其暴露犯罪事證，待其著手於犯罪行
      為的實行時，予以逮捕、偵辦者而言。此種「釣魚」，因
      屬偵查犯罪技巧的範疇，並未違反憲法對於基本人權之保
      障，且於公共利益之維護有其必要性，故所蒐集之證據資
      料，自可具有證據能力（最高法院107年度台上字第2233
      號判決意旨參照）。經查，證人即購毒者陳國明於警詢時
      證稱：我於111年5月19日因持有毒品案件為警查獲，嗣於
      檢察官偵訊時，被告許德鴻以FACETIME打電話給我，當下
      我沒有接聽，事後我回撥給被告，被告表示要販賣第一級
      毒品海洛因給我等語（見偵卷第325至328頁），被告於本
      院準備程序時亦自承：111年5月19日確實是從下午起致電
      陳國明，並聯繫至交易毒品時，當日與陳國明的聯繫均是
      為交易毒品等語（見本院卷第79頁），且自被告與陳國明
      間FACETIME通話紀錄以觀，被告確於111年5月19日15時8
      分許致電陳國明而未接通，其後於同日17時1分許，陳國
      明回電被告並有通話等情，有被告與陳國明間FACETIME通
      話紀錄照片在卷可參（見偵卷第149頁），可認被告原即
      有販賣第一級毒品之犯意，並非因陳國明配合警方誘捕偵
      查始萌生犯意，是本案乃「提供機會型之誘捕偵查」，並
      無違背法定程序之情事，警方依此「釣魚」方式所蒐集之
      證據資料，自有證據能力。
  二、被告以外之人於審判外之言詞或書面陳述，除法律有規定
      者外，不得作為證據，刑事訴訟法第159條第1項固定有明
      文；惟按被告以外之人於審判外之陳述，雖不符同法第15
      9條之1至之4規定，而經當事人於審判程序同意作為證據
      ，法院審酌該言詞陳述或書面陳述作成時之情況，認為適
      當者，亦得為證據，同法第159條之5第1項，亦定有明文
      。查本判決中用以認定本案犯罪事實而具傳聞性質之證據
      ，檢察官、被告及其辯護人均同意有證據能力（見本院卷
      第80、81頁），基於尊重當事人對於傳聞證據之處分權，
      及證據資料愈豐富，愈有助於真實發現之理念，復經本院
      審酌該等證據之作成情況，核無違法取證或其他瑕疵，並
      與本案均具關聯性，認為以之作為證據為適當，依上開條
      文規定，自均具證據能力。
貳、實體事項：
  一、認定犯罪事實所憑之證據及理由：
    ㈠上揭犯罪事實，業經被告於偵訊時、本院訊問時、準備程
      序時及審理時坦承不諱（見偵卷第184至186頁，聲羈卷第
      20、22頁，本院卷第78、79、142頁），核與證人陳國明
      於警詢時、偵訊時之證述相符（見偵卷第175至177、325
      至329頁），並有屏東縣政府警察局屏東分局搜索扣押筆
      錄暨扣押物品目錄表2份、蒐證照片、本案毒品交易聯繫
      影片譯文、錄影畫面擷圖、FACETIME通話紀錄照片、被告
      持有海洛因與警方扣得被告販予陳國明之海洛因比對照片
      、欣生生物科技股份有限公司110年7月18日報告編號2622
      D006成分鑑定報告在卷可稽（見偵卷第47至49、57至59、
      113至115、117至119、125至127、149至152、157至159、
      161、162、343至347頁，本院卷第73頁），復有海洛因1
      包扣案可憑，足佐被告前揭任意性自白與事實相符，堪信
      為真實。
    ㈡販賣毒品之所謂販賣行為，須行為人主觀上有營利意圖，
      且客觀上有販入或賣出毒品行為，即足構成，至於實際上
      是否已經獲利，則非所問；必也始終無營利之意思，而以
      原價或低於原價有償讓與他人，方難謂為販賣行為，而僅
      得以轉讓罪論處。而衡諸我國查緝販賣毒品之執法甚嚴，
      且販賣毒品係違法行為，非可公然為之，亦無公定價格，
      容易分裝並增減份量，而每次買賣之價量，可能隨時依雙
      方關係深淺、資力、需求量及對行情之認知、來源是否充
      裕、購買者被查獲時供述購買對象之可能風險之評估等情
      形，而異其標準，非可一概而論，販賣之人從價差或量差
      中牟利之方式雖異，其意圖營利之販賣行為則同一，是倘
      非有利可圖，一般人當無甘冒重度刑責而提供毒品給他人
      之可能。而海洛因為毒品危害防制條例第2條第2項第1款
      所規定之第一級毒品，物稀價昂，政府查緝甚嚴，對於販
      賣毒品者又科以重度刑責，其持有販賣者，苟非有利可圖
      ，當不願甘冒法律制裁之風險予以販賣。以本案而論，被
      告於本院準備程序時供稱：我與陳國明不算朋友，平常也
      不會出來吃飯等語（見本院卷第79頁）。顯見被告與陳國
      明並非至親，亦無何特殊交情，苟被告無利可圖，豈會甘
      冒為偵查機關查獲而遭判處重刑之風險，販賣海洛因給陳
      國明，是以被告主觀上有藉販賣海洛因以營利之意圖，應
      足推斷。綜上，本件事證明確，被告前揭犯行，已堪認定
      ，應依法論科。
    ㈢綜上，本件事證明確，被告前揭犯行，已堪認定，應依法
      論科。
  二、論罪科刑
    ㈠俗稱「釣魚」或「誘捕偵查」之情形，因毒品買者為協助
      警察辦案佯稱購買，而將販賣者誘出以求人贓俱獲，因其
      無實際買受之真意，且在警察監視之下伺機逮捕，事實上
      亦不能真正完成買賣，則該次行為，僅能論以販賣未遂（
      最高法院100年度台上字第4498號判決意旨參照）。是核
      被告所為，係犯毒品危害防制條例第4條第6項、第1項之
      販賣第一級毒品未遂罪。又被告販賣第一級毒品未遂前持
      有第一級毒品之低度行為，應為其販賣未遂之高度行為所
      吸收，不另論罪。
    ㈡犯第四條至第八條之罪於偵查及歷次審判中均自白者，減
      輕其刑，毒品危害防制條例第17條第2項定有明文。查本
      案被告就其販賣第一級毒品犯行，於偵查中及本院審理中
      均已自白犯罪，業經認定如前，均應依上揭規定減輕其刑
      。
    ㈢被告已著手販賣第一級毒品行為，然因本案係警方實施誘
      捕偵查而不遂，應依刑法第25條第2項規定按既遂犯之刑
      度減輕其刑。
　　㈣犯罪之情狀顯可憫恕，認科以最低度刑仍嫌過重者，得酌
      量減輕其刑，刑法第59條定有明文。次按刑之量定，為求
      個案裁判之妥當性，法律固賦予法院裁量權，但此項裁量
      權之行使，除應依刑法第57條規定，審酌行為人及其行為
      等一切情狀，為整體之評價，並應顧及比例原則與平等原
      則，使罪刑均衡，輕重得宜，以契合社會之法律感情。又
      刑法第59條規定犯罪之情狀可憫恕者，得酌量減輕其刑，
      其所謂「犯罪之情狀」，與同法第57條規定科刑時應審酌
      之一切情狀，並非有截然不同之領域，於裁判上酌減其刑
      時，應就犯罪一切情狀（包括第57條所列舉之10款事項）
      ，予以全盤考量，審酌其犯罪有無可憫恕之事由（即有無
      特殊之原因與環境，在客觀上足以引起一般同情，以及宣
      告法定最低度刑，是否猶嫌過重等等），以為判斷（最高
      法院95年度台上字第6157號判決意旨參照）。被告之辯護
      人請求就上開犯行，依刑法第59條規定減輕其刑等語（見
      本院卷第143頁），查被告販賣第一級毒品未遂犯行僅有1
      次，價格僅3,000元，因遭警方誘捕偵查，於交易時即遭
      查獲，毒品未實際在外流通，亦無所得，是被告販賣海洛
      因之惡性與情節均與中盤或大盤毒梟尚有重大差異，而屬
      小額零售，犯罪情狀尚堪憫恕，若就被告本次販賣第一級
      毒品未遂犯行僅依前述規定減刑，所能量處之最低刑度，
      猶嫌過重，客觀上足以引起一般同情，本院爰就被告上開
      販賣第一級毒品未遂罪，依刑法第59條規定，減輕其刑，
      並依法遞減輕之。
　　㈤本案並無因被告供述而查獲上手或共犯等情，有屏東縣政
      府警察局屏東分局111年9月19日屏警分偵字第1113364170
      0號函暨檢附之職務報告在卷可參（見本院卷第119至121
      頁），是本案並無毒品危害防制條例第17條第1項減輕或
      免除其刑規定之適用，附此敘明。
    ㈥被告前揭犯罪之科刑，爰以被告之責任為基礎，並審酌被
      告無視海洛因對於他人健康之戕害，主動聯繫陳國明兜售
      本案毒品，漠視國家禁令，其所為實應非難。復斟酌被告
      本案販賣第一級毒品未遂之次數僅有1次，且販售之數量
      僅1包，且無證據足認被告先前曾有何販毒之舉，難認被
      告隸屬何販毒集團，又被告僅係單純販賣毒品，並無施用
      強暴、脅迫之不法手段，以其情節而論，其惡性尚不如專
      以販賣毒品維生之販毒集團重大。再衡被告前述於偵查中
      、本院訊問時翻異前詞，而終能坦承犯行，犯後態度尚可
      。又參以被告本案行為前即曾因違反毒品危害防制條例經
      法院判處罪刑乙節，有臺灣高等法院被告前案紀錄表1份
      在卷可按，素行難認良好。暨考量被告於本院審理中自陳
      ：我的教育程度為國中肄業，從事防水工程工作，與爺爺
      、奶奶、配偶同住，有2名未成年子女分別為11歲、9歲，
      與前妻同住，我會去看他們也會提供生活費用等語（見本
      院卷第142頁）之智識程度、家庭生活及經濟狀況等一切
      情狀，量處如主文所示之刑。公訴人求刑有期徒刑9年8月
      ，尚嫌過重；被告請求宣告有期徒刑5年以下，則有失輕
      ，另辯護人所請求有期徒刑3年，則與法定刑度未合，附
      此敘明。
  三、沒收部分：
    ㈠扣案之第一級毒品海洛因1包（含包裝袋1只，驗餘淨重0.3
      835公克），經檢驗後呈海洛因陽性反應等情，有欣生生
      物科技股份有限公司110年7月18日報告編號2622D006成分
      鑑定報告存卷可考（見本院卷第73頁），核屬第一級毒品
      ，且為被告販賣之物，應依毒品危害防制條例第18條第1
      項前段規定，宣告沒收銷燬之（經取樣鑑驗用罄部分，失
      其違禁物之性質，毋庸宣告沒收）。至包裝上開海洛因之
      包裝袋1只，因無法與其內毒品完全析離，且無析離實益
      及必要，應視同毒品，依上開規定，併予沒收銷燬。
　　㈡扣案行動電話1支，為被告所有，並供其本案販賣毒品所用
      等情，業據被告供明在卷（見本院卷第79、142頁），爰
      依毒品危害防制條例第19條第1項規定，宣告沒收。至於
      其餘扣案物無證據證明與被告本案犯行之關聯性，自不宣
      告沒收。
    ㈢刑法第38條之1第1項規定「犯罪所得，屬於犯罪行為人者
      ，沒收之。但有特別規定者，依其規定。」同條第3項規
      定「前二項之沒收，於全部或一部不能沒收或不宜執行沒
      收時，追徵其價額。」經查，本案被告收受之毒品價金3,
      000元，實為員警提供陳國明用以配合誘捕偵查之仟元鈔3
      張，嗣經扣案作為本案被告販賣第一級毒品未遂之證據等
      情，有屏東縣政府警察局屏東分局搜索扣押筆錄暨扣押物
      品目錄表、仟元鈔3張照片在卷可參（見偵卷第47至49、5
      7、117頁）。是被告本案販賣第一級毒品未遂犯行實無所
      得，爰不予宣告沒收。
據上論斷，應依刑事訴訟法第299條第1項前段，毒品危害防制條
例第4條第1項、第6項、第17條第2項、第18條第1項、第19條第1
項，刑法第11條、第25條第2項、第59條，判決如主文。
本案經檢察官葉幸眞提起公訴，檢察官吳政洋、葉幸眞到庭執行
職務。
中    華    民    國   111    年    10    月    20    日
            刑事第五庭  審判長法  官  黃柏霖
                              法  官  林育賢
                              法  官  錢毓華
以上正本證明與原本無異。
如不服本判決應於收受判決後20日內向本院提出上訴書狀，並應敘述具體理由；其未敘述上訴理由者，應於上訴期間屆滿後20日內向本院補提理由書（均須按他造當事人之人數附繕本）「切勿逕送上級法院」。　　　　　　　　　　　　　　　　　　
中　　華　　民　　國　　111 　年　　10　　月　　20　　日
                              書記官  郭淑芳 
附錄本案論罪科刑法條：毒品危害防制條例第4條第1項、第6項
。
毒品危害防制條例第4條第1項、第6項：
製造、運輸、販賣第一級毒品者，處死刑或無期徒刑；處無期徒
刑者，得併科新臺幣三千萬元以下罰金。
前五項之未遂犯罰之。